最高法院刑事判決　　　　　　　　　　　　　　　　　九十一年度台非字第四三號
　　上 訴 人　最高法院檢察署檢察總長
　　被　　告　甲○○ 男民國五.
　　　　　　　丁○○ 男民國六.
　　　　　　　丙○○ 女民國六.
　　　　　　　乙○○ 女民國七.
右上訴人因被告等賭博案件，對於台灣台東地方法院中華民國九十年九月二十一日第
一審確定簡易判決（九十年度簡字第一四九號，起訴案號：台灣台東地方法院檢察署
九十年度偵字第一三一○號），認為部分違法，提起非常上訴，本院判決如左：
    主  文
原判決關於違背法令部分撤銷。
    理  由
非常上訴理由稱：「按判決不適用法則者，為違背法令，刑事訴訟法第三百七十八條
定有明文。又當場賭博之器具與在賭檯或兌換籌碼處之財物，不論屬於犯人與否，沒
收之，為刑法第二百六十六條第二項所明定。而刑法第二百六十七條之賭博罪既係刑
法第二百六十六條第一項普通賭博罪之常業犯，則所扣案之賭博性電動機具及賭資、
代幣，應依刑法第二百六十六條第二項之規定沒收。經查本件被告等既經原判決引用
檢察官起訴書記載之適用法條，而依刑法第二百六十七條常業賭博罪或同法第二百六
十六條第一項普通賭博罪論處，則當場扣得之賭博器具即電動賭博機具『金頭腦連線
』三台、『滿貫大亨紅孔雀』一台、『富貴歡樂』二台、『動物奇觀二代』一台、『
A 九○○二代』一台、『王牌對決』一台、『霸王別姬』二台、『滿貫大亨』三台、
『金牌瑪琍』二台、『麻雀擂台』一台、『東方明珠彈珠檯』一台，共計十八台（含
IC板）；電玩代幣六袋，又機台內一二八六枚及在賭檯與收銀機內之賭資新台幣一萬
二千五百二十元（詳見偵查卷第二頁至第四頁），應依同法第二百六十六條第二項為
沒收之諭知，始為適法，法院無自由裁量之權。乃原判決竟未為沒收之宣告，自有不
適用法則之違背法令。案經確定，爰依刑事訴訟法第四百四十一條、第四百四十三條
提起非常上訴，以資糾正。」。
本院按判決不適用法則者，為違背法令，刑事訴訟法第三百七十八條定有明文。又刑
法第二百六十六條第二項之沒收為法律特別規定，只須犯罪係在公共場所或公眾得出
入之場所為之，其當場賭博之器具與在賭檯或兌換籌碼處之財物，不問屬於犯人與否
，均應依該條項規定沒收，法院無審酌裁量餘地。本件原判決依簡易判決處刑程序，
引用檢察官起訴書記載之犯罪事實，既認被告甲○○係基於常業犯意，自民國九十年
六月一日起，在公眾得出入場所之台東市○○路○段二二三巷一號一樓其經營之「偉
偉便利商店」，僱用與其有共同犯意聯絡之被告丙○○、乙○○在該店內，擺設上開
電動賭博機具十八台，與不特定人賭博財物多次，以此為業。甲○○另委由與之有賭
博犯意聯絡之被告丁○○負責維修電玩機台，並於其不在店中時，代為開啟機檯取出
代幣，供賭客兌換賭玩，嗣於同月二十二日經警查獲，當場扣得上開賭博機具及在櫃
檯、賭博機具內之賭資、代幣等情。乃依刑法第二百六十七條規定，論處甲○○、丙
○○、乙○○共同以賭博為常業罪刑；另依同法第二百六十六條第一項前段，論處丁
○○共同在公眾得出入之場所賭博財物罪刑，則其當場被查獲之上開賭博機具、賭資
及代幣，自應依同法第二百六十六條第二項規定，予以沒收，始為適法。原判決對該
當場查獲之賭具、賭資未依前揭規定為沒收諭知，自有判決不適用法則之違法。案經
確定，非常上訴意旨執以指摘，洵有理由，惟原判決此項違誤，尚非不利於被告，應
由本院僅將該未宣告沒收賭博機具與財物之違背法令部分撤銷，以資糾正。
據上論結，應依刑事訴訟法第四百四十七條第一項第一款前段，判決如主文。
中      華      民      國    九十一    年      二      月    二十七    日
                              最高法院刑事第四庭
                                  審判長法官  紀  俊  乾
                                        法官  黃  正  興
                                        法官  劉  介  民
                                        法官  陳  東  誥
                                        法官  張  春  福
      右正本證明與原本無異
                                              書  記  官
中      華      民      國    九十一    年      三      月      五      日
